臺灣臺北地方法院民事簡易判決      
                                   111年度北簡字第1006號
原      告  許帆    
訴訟代理人  蔣美龍律師
被      告  吳橘霏（原名：吳佳霖）


上列當事人間請求返還租賃物等事件，本院於民國111年7月26日
言詞辯論終結，判決如下：
    主　　  文
被告應將門牌號碼臺北市○○區○○街○○○巷○○弄○○號房屋遷讓返還
原告。
被告應給付原告新臺幣陸萬捌仟元，及自民國一一○年十一月六
日起至清償日止，按年息百分之五計算之利息。
被告應自民國一一○年一月一日起至騰空返還上開房屋之日止，
按月給付原告新臺幣壹萬陸仟元。
原告其餘之訴駁回。
訴訟費用新臺幣肆仟陸佰參拾元由被告負擔。
本判決原告勝訴部分得假執行。但被告如以新臺幣肆拾貳萬伍仟
肆佰參拾元預供擔保，得免為假執行。
    事實及理由
壹、程序方面：
    本件原告原起訴請求被告遷讓房屋、給付租金新臺幣（下同
    ）16,000元、律師費用6萬元，及自民國110年1月1日起至騰
    空返還系爭房屋之日止按月給付原告24,000元。訴訟進行中
    ，嗣減縮為請求被告遷讓房屋、給付租金8,000元、律師費
    用6萬元，及自110年1月1日起至騰空返還系爭房屋之日止按
    月給付原告24,000元（見本院卷第171頁），為民事訴訟法
    第255條第1項第3款所許，合先敘明。
貳、實體方面：
一、原告主張：門牌號碼臺北市○○區○○街000巷00弄00號建物（
    下稱系爭房屋）為未保存登記之建物，係原告的姊姊訴外人
    鄭淑修於民國95年5月31日向訴外人張廣漢購買取得，由於
    鄭淑修罹疾行動不便，鄭淑修授權原告全權處理系爭房屋出
    租事宜。被告於108年12月20日與原告簽訂房屋租賃契約（
    下稱系爭租約），向原告承租系爭房屋，約定租賃期間自10
    9年1月1日起至109年12月31日止，租金每月8,000元，詎被
    告積欠109年11月租金8,000元未付，租期屆滿後迄今仍未將
    系爭房屋返還原告。鄭淑修於109年9月29日過世，其遺產由
    原告之父訴外人許宗卿繼承，仍授權原告處理。為此依租賃
    物返還請求權、租賃契約、不當得利之法律關係，請求被告
    遷讓房屋，並請求被告給付租金8,000元，及自110年1月1日
    起至遷讓返還房屋之日止，按月給付原告依租金2倍計算之
    違約金16,000元及相當租金之不當得利8,000元，暨賠償原
    告律師費用6萬元等語。並聲明：㈠如主文第1、2項所示。㈡
    被告應自110年1月1日起至騰空返還系爭房屋之日止，按月
    給付原告24,000元。㈢願供擔保請准宣告假執行。
二、被告辯稱：當初原告說系爭房屋是他姊姊的房屋，原告持有
    系爭房屋鑰匙，被告就與原告簽訂系爭租約，向原告承租系
    爭房屋，被告已轉帳支付原告一整年的租金，只有1個月租
    金沒有匯款，被告請原告從押租金中扣抵，原告同意。但鄭
    淑修的二姊訴外人鄭淑演於109年7月間告訴被告系爭房屋是
    鄭淑修賣給訴外人鄭韶容，鄭韶容已死亡，鄭韶容之子訴外
    人邱國書在康復之家，被告於109年7月13日與鄭淑演簽租賃
    契約，但被告沒有支付鄭淑演租金，等其他訴訟確定誰對系
    爭房屋有權利後，被告再決定向誰繳租金等語。並聲明：原
    告之訴駁回。
三、查被告於108年12月20日與原告簽訂系爭租約，約定由被告
    向原告承租系爭房屋，租賃期間自109年1月1日起至109年12
    月31日止，租金每個月8,000元，押租金16,000元；被告陸
    續向原告給付109年間共11個月之租金，尚積欠1個月租金未
    付；被告自109年1月1日起占有使用系爭房屋迄今之事實，
    為兩造所不爭執，並有原告提出之房屋租賃契約書、臺北市
    稅捐稽徵處房屋稅籍證明書、原告存摺影本，及被告提出之
    國泰世華銀行對帳單附卷可佐，堪信為真實。
四、茲就原告之各項請求，論述如下：
  ㈠遷讓房屋部分：
    按租賃定有期限者，其租賃關係於期限屆滿時消滅。承租人
    於租賃關係終止後，應返還租賃物。民法第450條第1項、第
    455條前段分別定有明文。查原告主張系爭租約定有期限，
    兩造約定之租賃期間係自109年1月1日起至109年12月31日止
    之事實，已據其提出房屋租賃契約為證，則於109年12月31
    日租賃期限屆滿後，原告自得請求被告返還租賃物。被告雖
    以上揭情詞置辯，惟被告既係因向原告承租系爭房屋1年而
    取得系爭房屋之占有，則其於租期屆滿後即有將系爭房屋返
    還出租人即原告之義務，此與系爭房屋究係何人所有無涉，
    被告所辯，尚非可取。是原告依租賃物返還請求權，請求承
    租人即被告將系爭房屋騰空返還原告，即屬有據。
  ㈡租金部分：
    查原告主張被告積欠109年11月份租金8,000元迄未清償之事
    實，有原告提出之原告存摺影本，及被告提出之國泰世華銀
    行對帳單在卷可考，堪信屬實。被告雖辯稱：被告只有1個
    月租金沒有匯款，被告請原告從押租金中扣抵，原告同意云
    云，但原告否認曾同意以押租金扣抵租金，且觀諸兩造於系
    爭租約中已明確約定押金不可抵租金，被告復未能就其主張
    原告曾同意以押租金扣抵租金之有利於己之事實舉證證明以
    實其說，無足憑取，應認被告確實尚積欠原告租金8,000元
    未清償。是原告依租賃契約，請求被告給付原告租金8,000
    元，亦屬有據。
  ㈢違約金及不當得利部分：
　1.查兩造於系爭租約第8條約定：「乙方（即被告）於租期屆
    滿時，除經甲方（即原告）同意繼續出租外，不得藉詞推諉
    或主張任何權利，如不即時遷讓交還房屋時，甲方每月得向
    乙方請求按照租金貳倍之違約金至遷讓完了之日止，乙方及
    連帶保證人丙方，決無異議。」，有系爭租約附卷可考。本
    件被告於109年12月31日租賃期限屆滿後迄未將系爭房屋遷
    讓返還原告，原告自得依上開約定請求違約金。然約定之違
    約金額過高者，法院得減至相當之數額，民法第252條定有
    明文，而契約當事人約定之違約金是否過高，應依一般客觀
    之事實、社會經濟狀況、當事人實際上所受損害及債務人如
    能如期履行債務時，債權人可享受之一切利益（消極損害、
    預期利益等）為衡量標準。本院審酌系爭租約之租賃期間為
    1年，每月租金為8,000元，被告自110年1月1日起未依約履
    行遷讓返還系爭房屋之義務，原告所受積極損害、所失利益
    ，通常為租金之收入及租金轉投資之收益，目前社會經濟處
    於存款低利率之狀況，原告所受損害難謂重大，且本件原告
    另有依不當得利之法律關係，請求被告給付相當於租金之不
    當得利等情，認原告請求按月依租金2倍即16,000元計算之
    違約金尚屬過高，應予酌減為按月以8,000元計算違約金為
    適當。是原告請求被告自110年1月1日起至遷讓返還房屋之
    日止，按月給付原告違約金8,000元之範圍內，洵屬有據，
    原告逾此範圍之違約金請求，則不應准許。　
  2.按無法律上之原因而受利益，致他人受損害者，應返還其利
    益，民法第179條定有明文。查本件被告於109年12月31日租
    賃期限屆滿後迄今未將系爭房屋返還原告，已如前述，其占
    有系爭房屋即屬無法律上原因，堪認被告自110年1月1日起
    至遷讓返還系爭房屋之日止，按月受有相當於租金額8,000
    元計算之利益，致原告受有不能使用系爭房屋而相當於無法
    收取租金之損害。是原告依不當得利返還請求權，請求被告
    給付自110年1月1日起至遷讓返還系爭房屋之日止，按月給
    付原告相當於租金額8,000元計算之不當得利，依法應予准
    許。
　㈣律師費部分：
　　查原告主張：被告積欠109年11月份租金8,000元未付，原告
    於租期屆滿前已多次透過簡訊等通知被告應於租期屆滿時返
    還系爭房屋，租期屆滿後又多次寄發信函通知被告不再續租
    及請求返還系爭房屋，但被告仍拒不返還系爭房屋，為此委
    任律師提起本件訴訟等情，已據其提出原告存摺影本、通知
    書、110年2月9日郵局存證信函、110年7月21日郵局存證信
    函等件為證，並為被告所不爭執，堪認被告確有違反系爭租
    約之情事，自已損害出租人即原告之權益，致原告對被告提
    起本件訴訟，因而支出第一審律師費6萬元，則原告依系爭
    租約第15條「乙方（即被告）若有違約情事，致損害甲方（
    即原告）之權益時願聽從甲方賠償損害，如甲方因涉訟所繳
    納之訴訟費、律師費用，均應由乙方負責賠償。」之約定，
    請求被告賠償原告律師費6萬元，亦屬有據。
　㈤綜上所述，原告請求被告遷讓房屋，並請求被告給付原告租
    金8,000元、律師費6萬元，共68,000元及自起訴狀繕本送達
    翌日即110年11月6日起至清償日止按年息百分之5計算之法
    定遲延利息，暨請求被告自110年1月1日起至遷讓返還系爭
    房屋之日止，按月給付原告16,000元（含違約金8,000元、
    相當租金之不當得利8,000元）之範圍內，洵屬有據，應予
    准許。原告逾此範圍之違約金請求，則不應准許。
五、從而，原告依租賃物返還請求權、租賃契約、不當得利之法
    律關係，請求被告遷讓房屋，並請求被告給付原告68,000元
    及自110年11月6日起至清償日止按年息百分之5計算之利息
    ，暨請求被告自110年1月1日起至遷讓返還系爭房屋之日止
    ，按月給付原告16,000元，為有理由，應予准許，原告逾此
    部分之請求為無理由，應予駁回。
六、本判決原告勝訴部分，係就民事訴訟法第427條訴訟適用簡
    易程序所為被告敗訴之判決，依同法第389條第1項第3款規
    定，應依職權宣告假執行，本院並依同法第392條第2項規定
    ，依職權宣告被告如預供擔保，得免為假執行。至原告敗訴
    部分，其假執行之聲請，因訴之駁回已失所附麗，應併予駁
    回。
七、本件為判決之基礎已臻明確，兩造其餘主張、陳述並所提證
    據，經審酌後，認均與本件之結論無礙，爰不再一一論述，
    附此敘明。　　
八、結論：原告之訴為一部有理由、一部無理由，依民事訴訟法
    第79條、第389條第1項第3款、第392條第2項，判決如主文
    。
九、本件訴訟費用額，依後附計算書確定如主文第5 項所示金額
　　。
中　　華　　民　　國　　111 　年　　8 　　月　　18　　日
                  臺灣臺北地方法院臺北簡易庭
                                      法　官　羅富美
計算書：
項        目             金  額（新臺幣）    備    註
第一審裁判費             4,630元
合        計             4,630元
備註：本件原告雖繳納裁判費4,740元，但原告減縮應受判決事
項之聲明後，訴訟標的金額為425,430元，此部分應繳之裁判費
為4,630元，至逾此部分即因原告減縮聲明而撤回部分之裁判費
，應由原告自行負擔。

以上判決正本係照原本作成。
如不服本判決，應於判決送達後20日內向本庭（臺北市重慶南路
1段126巷1號）提出上訴狀（須按他造當事人之人數附繕本）。
中　　華　　民　　國　　111 　年　　8 　　月　　18　　日
                    　                書記官　陳鳳瀴